【裁判字號】    98,上訴,864
【裁判日期】    980925
【裁判案由】    偽證等
【裁判全文】
臺灣高等法院臺南分院刑事判決         98年度上訴字第864號
上  訴  人  臺灣臺南地方法院檢察署檢察官
被      告  乙○
被      告  甲○○
                      之2
上列上訴人因被告偽證等案件，不服臺灣臺南地方法院97年度訴
字第2057號中華民國98年6月30日第一審判決（起訴案號：臺灣
臺南地方法院檢察署97年度偵字第3398號），提起上訴，本院判
決如下：
    主  文
上訴駁回。
    理  由
一、按刑事訴訟法第361條、第367條規定，不服地方法院之第一
    審判決而提起上訴者，應提出上訴書狀，並敘述具體理由，
    為上訴必備之程式；其所提出之書狀未敘述上訴理由，或僅
    曾以言詞陳述上訴理由者，均應於上訴期間屆滿後20日內補
    提理由書於第一審法院。第一審法院經形式審查，認逾期未
    補提上訴理由者，應定期間先命補正；逾期未補正者，為上
    訴不合法律上之程式，應以裁定駁回。倘已提出上訴理由，
    但所提非屬具體理由者，則由第二審法院以上訴不合法律上
    之程式，判決駁回。而所謂具體理由，必係依據卷內既有訴
    訟資料或提出新事證，指摘或表明第一審判決有何採證認事
    、用法或量刑等足以影響判決本旨之不當或違法，而構成應
    予撤銷之具體事由，始克當之（例如：依憑證據法則具體指
    出所採證據何以不具證據能力，或依憑卷證資料，明確指出
    所為證據證明力之判斷如何違背經驗、論理法則）；倘僅泛
    言原判決認定事實錯誤、違背法令、量刑失之過重或輕縱，
    而未依上揭意旨指出具體事由，或形式上雖已指出具體事由
    ，然該事由縱使屬實，亦不足以認為原判決有何不當或違法
    者（例如：對不具有調查必要性之證據，法院未依聲請調查
    亦未說明理由，或援用證據不當，但除去該證據仍應為同一
    事實之認定），俾與第二審上訴制度在請求第二審法院撤銷
    、變更第一審不當或違法之判決，以實現個案救濟之立法目
    的相契合，並節制濫行上訴（最高法院97年度台上字第892
    號判決參照）。
二、上訴人即檢察官上訴理由略以：
  (一)原審以證人丙○○、丁○○之證詞非全然一致，及前述兩名
    證人所稱之傷害與診斷證明書上所載之傷害有別，而諭知被
    告乙○、甲○○無罪，惟原審判決中引述證人丙○○於本署
    偵查中指述被告乙○係持鐵製棍子毆打其頭部，及於原審審
    理中指陳遭被告乙○持掃廁所鐵管材質之刷子毆打等證詞，
    則證人丙○○對被告乙○所持之攻擊器具之描述，均為鐵製
    之管狀物，僅係其於偵查中對該器物泛稱為鐵棍，而於審理
    中詳加描述該物之總體形貌，況證人丙○○於95年2月16日
    本署檢察事務官詢問後距98年6月1日原審審理中作證已隔3
    年，當非能僅因證人丙○○前後指述略有出入即認被告乙○
    未為傷害之行為；而證人丁○○於檢察官前結證稱被告乙○
    持蒼蠅拍毆打證人丙○○及證人丙○○額頭受傷流血等語，
    雖與證人丙○○於原審審理時供稱其鬢邊流血、頭上腫起來
    等語非全然一致，然證人丁○○於95年11月7日本署檢察官
    前具結作證時，已距案發時即94年12月7日將近1年，且證人
    丁○○並非遭毆打之人，其對被告乙○持何器具毆打證人丙○○及其受傷部為，當未如證人丙○○知之甚詳，且證人丁○○於原審審理中作證時亦陳稱「因為事隔多年，伊真的有
    點模糊，伊也到不太清楚」等語，故其於原審審理中對該次
    傷害案已難描述細節，然將證人丙○○、丁○○之證詞相互
    勾稽，足認被告乙○確有於94年12月7日持細長之器具毆打
    證人丙○○之頭部，而證人丙○○頭部某處當時確有流血，
    故原審僅因證人丙○○、丁○○之證詞非全然無暇而認被告
    乙○無傷害之行為似有違誤。
  (二)依證人丙○○與丁○○之證述與得之結論，可知被告乙○確
    有持細長器具毆打證人丙○○，且奇美醫院診斷證明書上載
    有「頭皮挫傷及血腫」，與遭毆打之證人丙○○指訴之「頭
    上腫起來」等語相符，致證人丙○○所指鬢邊流血之處，或
    因距案發2日始就診故已癒合，或係因在鬢邊遭髮鬢掩蓋不
    易察覺，故於診斷證明書上並未記載，然非能因診斷證明書
    上未載有流血之傷口，即遽認證明書上載有之「頭皮挫傷及
    血腫」傷勢非被告乙○造成，且如證人丙○○所稱被告乙○
    持鐵柄刷毆打，則倘刷子末端重落至證人丙○○頭上，確有
    可能造成原審所稱「鈍器直角作用於皮膚或因打擊或撞擊或
    以手指壓迫 (如扼死)使皮下組織斷裂而皮膚無破損之創傷
    」，另原審雖質疑證人丙○○為何遲至2日後始至醫院求診
    ，衡諸被告可能係因2日後頭部仍覺疼痛，或因2日後自覺不
    平欲對被告乙○提出告訴，始至醫院就診，非可因證人丙○○就診時日稍有延滯而認無毆打一事。
  (三)被告乙○於95年3月9日本署偵查中檢察事務官詢問時矢口否
    認見過證人甲○○、丁○○，被告甲○○遭問及有無見過在
    庭之被告乙○時亦證稱：沒有，當天乙○沒有出現云云，然
    嗣後於96年3月15日檢察官訊問時，被告乙○改承於94年12
    月7日有至己○○家中，後來碰到被告甲○○、證人丙○○
    與丁○○等語，顯見被告乙○與被告甲○○之前後供述相杆
    格，倘被告乙○未毆打告訴人，證人甲○○係為真實之證述
    ，實毋須於本署偵訊中矢口否認見過彼此，實可逕就雖當日
    有碰面然被告乙○並未毆打告訴人為答辯與證述，反觀證人
    丁○○甘冒犯偽證罪嫌之風險，於本署將之列為偽證罪之被
    告調查時，於偵訊中自承前於本署95年3月9日之證詞虛偽，
    兩相對照下，益徵被告乙○確有毆打證人丙○○與誣指證人
    丙○○涉犯誣告罪，且被告甲○○係為虛偽之證述。綜上，
    原判決認事用法尚嫌未洽，請撤銷原判決，更為適法判決等
    語。
三、經查：上訴人即公訴人上訴理由雖以前開情詞指摘原判決認
    事用法之不當，惟原審法院係依據下列理由認定公訴人所提
    出之證據或所指出之證明方法，尚不足為被告有罪之積極證
    明，或說服法院形成被告有罪之心證，因而依法諭知無罪之
    判決：
  (一)
  (1)證人丙○○於95年2月16日之檢察事務官詢問時陳稱：94
    年12月7日在上開北門路二段513號前，我與朋友約在該處談
    事情，被告乙○突然從我後方出來，手拿鐵製棍子從我頭部
    打下去，該棍子被路人搶走，她又進入拿另1支棍子出來從
    我胸部刺下去等語（見95年度交查字第192號卷第4頁）；
    證人丙○○於95年8月19日之警詢時陳稱：94年12月7日下午
    3時，在上開北門路二段513號前，被告乙○趁我與朋友在談
    事情時不注意之際，手持鐵棍毆打我頭部等語（見警卷第7
    頁）；證人丙○○於審理中結證稱：94年12月7日當天，
    證人丁○○開車載我到被告甲○○公寓附近麵攤，我們坐在
    那邊講話，不知為何被告乙○突然出現，拿了1支清掃廁所
    的刷子，鐵管材質，有白金金（臺語）的顏色，柄不太長，
    前頭部分是顆圓圓的刷子，鐵製的，不是塑膠材質，從我後
    面打我，打了好幾下，我的鬢邊就是耳朵旁邊在流血，頭上
    都腫起來，額頭沒有受傷，沒有流血，被告乙○還說地主即
    證人己○○寄放在我這邊、要給她的10萬元土地仲介費，被
    我獨吞，然後我就站起來，被告乙○繼續打我，但我沒有跑
    ，有用手擋下來，被告乙○沒有追打我，她就帶2位年輕人
    拿錄音機播放，結果放一放聽不懂內容，證人丁○○及被告
    甲○○也都說聽不懂等語在卷（見原審卷第118至138頁）；
    是故，關於被告乙○究係持如何之器具傷害證人丙○○及
    其過程等情，證人丙○○之上開證詞，已有先後不同之瑕疵
    。
  (2)證人丁○○於95年3月9日之檢察事務官詢問時，以證人身
    分陳稱：94年12月7日，我、證人丙○○及被告甲○○在上
    開北門路二段513號前，當天被告乙○沒有出現，被告乙○
    沒有持棍子打證人丙○○，那時是我、證人丙○○及被告甲○○一起離開，我們談話過程中，什麼事也沒發生，我之前
    沒見過被告乙○等語（見95年度交查字第192號卷第13、14
    頁）；證人丁○○於95年11月7日之檢察官偵查中，以證
    人身分結證改稱：當時我與證人丙○○在上開北門路二段51
    3號談事情，被告乙○走出來看到證人丙○○，被告乙○手
    裡拿著蒼蠅拍，敲打證人丙○○的額頭，應該有二、三下，
    證人丙○○有一點點破皮，流一點點血，是很小的傷等語（
    見95年度他字第3733號卷第27、28頁）；證人丁○○於審
    理中結證稱：94年12月7日下午3點，我、證人丙○○及被告
    甲○○在上開北門路二段513號的麵攤見面，坐下來準備吃
    東西，被告乙○突然跑出來，拿了一個塑膠材質的網狀蒼蠅
    拍，打劉證人信佑的額頭，我已忘記蒼蠅拍是什麼顏色，當
    時我很錯愕，不知從何阻擋起，證人丙○○被打的時候，在
    那邊有用手阻擋，然後證人丙○○站起身跑，被告乙○拿著
    蒼蠅拍追，被告乙○就繼續跑到店的前面，然後又跑回來，
    被告乙○說證人丙○○私吞人家寄放的10萬元，他們要去找
    歸仁的地主即證人己○○查證，就停止追打了，我也忘記後
    來蒼蠅拍到哪裡去了，我只看到證人丙○○額頭被打，證人
    丙○○的額頭有流一點血，有點血珠在額頭，有點破皮，很
    明顯，但不是很嚴重，整個細節我已記不清楚等語（見原審
    卷第91至118頁）；是關於被告乙○有無毆打證人丙○○
    乙節，證人丙○○之上開證詞，亦有前後互異之齟齬。
  (3)又由上開證人2人之證述可見，關於「被告乙○係持何種工
    具傷害證人丙○○」、「被告乙○有無追打證人丙○○」及
    「證人丙○○受傷部位與受傷狀況」等涉及傷害是否成立之
    重要關鍵問題，證人丙○○及證人丁○○所證並不一致，迭
    有矛盾，自不得遽憑證人丙○○及證人丁○○互見歧異之證
    詞，即認被告乙○確有公訴意旨所指之傷害證人丙○○之罪
    嫌。
  (二)
  (1)本件奇美醫院98年6月2日（98）奇醫字第2778號函附之病情
    摘要1紙及證人丙○○於偵查中提出之奇美醫院94年12月9日
    診斷證明書1紙（見臺南地檢署95年度他字第215號卷第5頁
    ，原審卷第53、54頁），均載明證人丙○○除有「頭皮挫傷
    及血腫（擦傷）」之傷勢外，尚有「腹部鈍傷、腫脹」之傷
    害，惟證人丙○○及證人丁○○於上開偵審中證述皆未提及
    被告乙○有何攻擊證人丙○○腹部之情事，是上開診斷證明
    書所載傷勢是否係被告乙○所為，堪值懷疑，此亦可見證人
    丙○○及證人丁○○上開所證與上開診斷證明書所載傷勢，
    顯有不一致之瑕疵。
  (2)另者，依上開診斷證明所載，證人丙○○係於94年12月9日
    下午1時餘許，始前往奇美醫院急診求治，時隔其所指遭被
    告乙○傷害之日已有2日，則證人丙○○未於其所指遭被告
    乙○傷害後，立刻前往醫院診斷驗傷，反而是遲於2日之後
    ，方才趕赴醫院急診求治，亦有與常情不合之處，且證人丙○○及證人丁○○上開所證皆謂證人丙○○頭部遭被告乙○
    傷害，有流血之情形云云，惟「挫傷」於醫學上之定義，係
    指以鈍器直角作用於皮膚或因打擊或撞擊或以手指壓迫（如
    扼死）使皮下組織斷裂而皮膚無破損之創傷，也稱瘀血，其
    特徵為血液滲入組織間隙，有羅秀雄、錢政銘、羅英瑛醫師
    編著之「法醫學」第305至308頁關於挫傷之說明在卷可憑（
    見原審卷第66至68頁），此益可見證人丙○○及證人丁○○
    上開所證存有與上開診斷證明書所載傷勢並不相符之情形，
    難以遽憑證人2人上開證詞，即認被告乙○犯有其等所指之
    傷害證人丙○○之罪嫌。
  (三)證人丙○○及證人丁○○於上開偵審中雖均證述：94年12月
    7日當天，被告乙○毆打證人丙○○那時，被告甲○○也在
    現場，被告乙○說證人丙○○獨吞證人己○○要給她的10萬
    元土地仲介費，她還當場拿錄音機播放，結果我們聽不懂錄
    音內容，被告甲○○也都說聽不懂，後來我們都去證人己○○他家對質，被告甲○○也有去，在證人己○○家播放錄音
    帶後，沒有聽到證人己○○說寄放10萬元要給被告乙○等語
    在卷（見95年度交查字第192號卷第9、13、14頁、95年度他
    字第3733號卷第27、28頁、97年度偵字第3398號卷第5、6頁
    ，原審卷第91至138頁），惟被告甲○○堅詞否認其曾當場
    目睹被告乙○毆打證人丙○○，暨其曾前往證人己○○住處
    等情，而且證人丙○○及證人丁○○所為該等證詞，除其2
    人所陳外，別無其他證據可認其2人之該等證述為真正，參
    諸證人丙○○及證人丁○○上開歷次證述存有諸多瑕疵，難
    以遽信，業見前述，自難僅憑其2人所陳，即認被告甲○○
    所辯不可採，而為不利於被告2人之認定。
四、原判決並敘明證人己○○、證人戊○○之證述不足為不利於
    被告2人認定之理由，而認本件依調查證據所得心證，均未
    達於通常一般之人及原審均不致有所懷疑，而得確信其為真
    實之程度，自無法認定被告乙○確有檢察官所指本件傷害證
    人丙○○之罪嫌，即難認定被告乙○具有誣告犯意、被告甲○○具有偽證故意，亦自難復遽對被告乙○、被告甲○○各
    以誣告、偽證罪相繩；復查無其他積極證據足資證明被告乙○涉犯傷害及誣告罪嫌、被告甲○○涉犯偽證罪嫌，其2人
    各該犯嫌即屬不能證明，而為被告乙○、被告甲○○無罪判
    決之諭知。足見原審就被告乙○是否構成傷害及誣告罪、被
    告甲○○是否構成偽證罪已詳予審酌，並於理由欄中敘明綦
    詳，其認事用法，就形式觀之，並無違誤。是原判決就上訴
    意旨所指各節，如何不可採信，顯已逐一指駁綦詳，上訴人
    即檢察官復就原判決已為審酌之事項反覆爭執，未依據卷內
    既有訴訟資料或提出新事證，具體指摘或表明第一審判決有
    何不當或違法之事由，徒以上開理由指摘原判決不當，自難
    謂係具體理由，揆諸上開說明，本件上訴顯不合法律上程式
    ，應予駁回，並不經言詞辯論為之。
五、據上論斷，應依刑事訴訟法第367條前段、第372條，判決如
    主文。
中    華    民    國    98    年    9     月    25    日
                  刑事第四庭    審判長法  官  吳志誠
                                      法  官  彭喜有
                                      法  官  羅心芳
以上正本證明與原本無異。
如不服本判決應於收受送達後10日內向本院提出上訴書狀，其未
敘述上訴理由者，並得於提起上訴後10日內向本院補提理由書（
均須按他造當事人之人數附繕本）「切勿逕送上級法院」。
                                      書記官  蔡振豐
中    華    民    國    98    年    9     月    25    日


司法院資訊處製作；財團法人民間司法改革基金會備份。
